臺灣高等法院高雄分院刑事判決       100年度上易字第1193號
上  訴  人
即  被  告  王俊成
上列上訴人因竊盜案件，不服中華民國100 年10月31日第一審判
決（起訴案號：臺灣高雄地方法院檢察署100 年度偵字第20714
號），提起上訴，本院判決如下：
    主  文
原判決關於夜間侵入住宅暨定執行刑部分均撤銷。
王俊成夜間侵入住宅竊盜，處有期徒刑捌月。
其他上訴駁回。
上開撤銷改判部分所處有期徒刑捌月；與駁回上訴之侵入住宅竊
盜部分所處有期徒刑壹年；應執行有期徒刑壹年伍月。
    事  實
一、王俊成意圖為自己不法之所有，而基於竊盜之犯意，分別為
    下列之行為：
(一)、於民國98年3 月30日凌晨3 時多許，推開莊惠嵐位在高雄市
    三民區○○○路165 巷2 號1 樓之住處大門，進入該屋，竊
    得桌上型微星電腦主機1 台及優派22吋液晶螢幕1 台（價值
    共計新臺幣《下同》45,000元）。
(二)、於100 年6 月14日下午1 時許，騎乘車牌號碼PT2-360 號機
    車至莊惠嵐上開住處外，並推開該住處大門，進入該屋，竊
    得ACER宏碁紅色10吋筆記型電腦1 台、NOKIA6300 手機1 支
    、麗仕洗髮乳2 瓶、蜜妮沐浴乳2 瓶、逸宣秀洗髮乳1 瓶及
    羅亞戴蒙項鍊戒指1 組（價值共計約17,557元，起訴書誤載
    為24,557元）。嗣此部分經警循線查獲，並扣得其所竊得之
    ACER宏碁筆記型電腦1 台、NOKIA6300 手機1 支、麗仕洗髮
    乳2 瓶、蜜妮沐浴乳2 瓶、逸宣秀洗髮乳1 瓶。王俊成就上
    揭所犯事實(一)部分，於警方未發覺前，主動向警方自首，並
    進而接受裁判。
二、案經莊惠嵐訴由高雄市政府警察局三民第一分局移送臺灣高
    雄地方法院檢察署檢察官偵查起訴。
    理  由
一、按被告以外之人於審判外之陳述，雖不符刑事訴訟法第159
    條之1 至第159 條之4 之規定，而經當事人於審判程序同意
    作為證據，法院審酌該言詞陳述或書面陳述作成時之情況，
    認為適當者，亦得為證據；當事人於法院調查證據時，知有
    刑事訴訟法第159 條第1 項不得為證據之情形，而未於言詞
    辯論終結前聲明異議者，視為有前項之同意，刑事訴訟法第
    159 條之5 第1 、2 項定有明文。本判決認定事實所引用之
    證據資料，檢察官及被告未於本院言詞辯論終結前聲明異議
    ，且審酌並無違法不當或證明有明顯過低之瑕疵，本院認以
    之作為證據為適當，均得作為證據。
二、上揭上訴人即被告王俊成先後2 次竊得被害人莊惠嵐上開財
    物之事實，業據被告於本院坦承不諱，核與證人即告訴人莊
    惠嵐、證人黃美善於警詢中之證述情節相符，並有高雄市政
    府警察局三民第一分局長明派出所受理刑事案件報案三聯單
    、扣押筆錄、扣押物品目錄表、贓物認領保管單、監視器翻
    拍照片、扣案物照片等證據在卷可稽，足認被告前開任意性
    之自白與事實相符，得作為被告有罪之證據。從而，本件事
    證明確，被告犯行堪以認定，應依法論科。
三、本件被告為犯罪事實(一)之犯行後，刑法第321 條業於100 年
    1 月26日修正公布，並於同年月28日施行。又依刑法第2 條
    第1 項規定：「行為後法律有變更者，適用行為時之法律。
    但行為後之法律有利於行為人者，適用最有利於行為人之法
    律。」。查修正後刑法第321 條規定：「犯竊盜罪而有下列
    情形之一者，處6 月以上、5 年以下有期徒刑，得併科新臺
    幣10萬元以下罰金：一、侵入住宅或有人居住之建築物、船
    艦或隱匿其內而犯之者。二、毀越門扇、牆垣或其他安全設
    備而犯之者。三、攜帶兇器而犯之者。四、結夥三人以上而
    犯之者。五、乘火災、水災或其他災害之際而犯之者。六、
    在車站、埠頭、航空站或其他供水、陸、空公眾運輸之舟、
    車、航空機內而犯之者。前項之未遂犯罰之。」，經比較新
    舊法之規定，新法增加「得併科罰金」之規定外，並刪除原
    第1 款「於夜間」之要件，且就第6 款增加「航空站、其他
    供水、陸、空公眾運輸之舟、車、航空機內」之要件，核均
    屬加重刑罰或擴大加重竊盜構成要件之涵攝範圍，是修正後
    刑法第321 條第1 項之規定並未有利於行為人，是就被告此
    部分之犯行，自應適用修正前刑法第321 條第1 項規定。
四、核被告王俊成就犯罪事實(一)所為，係犯修正前刑法第321 條
    第1 項第1 款之夜間侵入住宅竊盜罪；就犯罪事實(二)所為，
    係犯刑法第321 條第1 項第1 款侵入住宅竊盜罪。又修正前
    刑法第321 條第1 項第1 款之夜間侵入住宅竊盜罪，與現行
    刑法第321 條第1 項第1 款之侵入住宅竊盜罪，均為刑法第
    306 條無故侵入住宅罪與普通竊盜罪之結合犯，是無故侵入
    住宅竊盜，係犯普通竊盜罪之加重情形，已結合於所犯加重
    竊盜之罪質中，自不能於論以加重竊盜罪外，更行論以無故
    侵入住宅罪（最高法院92年度台非字第6 號判決參照），附
    此敘明。被告所犯上開2 罪，犯意各別，行為互殊，應予分
    論併罰。被告所犯事實(一)之夜間侵入住宅竊盜犯行，係警方
    查獲被告所犯事實(二)之侵入住宅犯行後，於警方尚未發覺前
    ，由被告主動向警方供出，業據證人即查獲警員林國正於本
    院證述屬實，被告此部分犯行符合自首之規定，依刑法第62
    條前段之規定減輕其刑。
五、原審就被告犯事實(二)侵入住宅罪部分，適用第321 條第1 項
    第1 款之規定，並審酌被告時值青壯之年，四肢健全，竟不
    思以自身勞動賺取金錢，僅因家境不佳而侵入他人住宅竊取
    他人財物，造成告訴人財產上損失，不勞而獲之心態甚不可
    取，且對告訴人住居安寧造成危害，影響告訴人身心甚鉅，
    無形中對其心理產生莫大畏怖心，而無法正常工作，所為誠
    屬可議，惟念其犯後坦承犯行等一切情狀，量處有期徒刑壹
    年，其認事用法，並無不合，量刑亦屬適當。被告此部分上
    訴意旨，指摘原判決量刑過重且未諭知緩刑不當，為無理由
    ，應予駁回。
六、原審就被告犯事實(一)對部分，予以論科，固非無見，惟查：
    被告此部分犯行符合自首之規定，原判決未予審酌，當有未
    洽。被告此部分上訴意旨，指摘原判決此部分未依自首之規
    定減輕，為有理由，自應由本院將原判決此部分予以撤銷改
    判。審酌被告多次侵入住宅行竊被害人莊惠嵐財物，對被害
    人身心造成莫大傷害，惟念其坦承犯行等一切情狀，量處如
    主文第2 項所示之刑，並就被告上訴駁回部分所量處之刑，
    與撤銷改判部分所量處之刑，定其應執行刑為有期徒刑壹年
    伍月。
據上論結，應依刑事訴訟法第368 條、第369 條第1 項前段、第
364 條、第299 條第1 項前段，修正前刑法第321 條第1 項第1
款，刑法第2 條第1 項前段、第62條前段、第51條第5 款，判決
如主文。
本案經檢察官張益昌到庭執行職務。
中    華    民    國   100    年    12    月    22    日
                  刑事第四庭    審判長法  官  蕭權閔
                                      法  官  吳進寶
                                      法  官  王憲義
以上正本證明與原本無異。
不得上訴。
中    華    民    國   100    年    12    月    22    日
                                      書記官  黃富美
附錄本案論罪科刑法條：
《100年1月26日修正前中華民國刑法第321條第1項》
犯竊盜罪而有左列情形之一者，處 6 月以上、 5 年以下有期徒
刑：
一、於夜間侵入住宅或有人居住之建築物、船艦或隱匿其內而犯
    之者。
二、毀越門扇、牆垣或其他安全設備而犯之者。
三、攜帶兇器而犯之者。
四、結夥三人以上而犯之者。
五、乘火災、水災或其他災害之際而犯之者。
六、在車站或埠頭而犯之者。
《中華民國刑法第321條第1項》
犯竊盜罪而有下列情形之一者，處6 月以上、5 年以下有期徒刑
，得併科新臺幣10萬元以下罰金：
一、侵入住宅或有人居住之建築物、船艦或隱匿其內而犯之者。
二、毀越門扇、牆垣或其他安全設備而犯之者。
三、攜帶兇器而犯之者。
四、結夥三人以上而犯之者。
五、乘火災、水災或其他災害之際而犯之者。
六、在車站、埠頭、航空站或其他供水、陸、空公眾運輸之舟、
    車、航空機內而犯之者。